臺灣臺南地方法院新市簡易庭民事判決
                                    109年度新簡字第433號
原      告  富邦產物保險股份有限公司

法定代理人  羅建明  
訴訟代理人  魏至平  
被      告  楊偉哲  

上列當事人間請求損害賠償事件，經本院於民國109年10月28日
言詞辯論終結，判決如下：
    主      文
被告應給付原告新臺幣貳拾伍萬柒仟參佰壹拾玖元，及自民國一
百零九年八月十八日起至清償日止，按週年利率百分之五計算之
利息。
訴訟費用由被告負擔。
本判決得假執行。
    事實及理由
壹、程序方面：
一、按訴狀送達後，原告不得將原訴變更或追加他訴，但擴張或
    減縮應受判決事項之聲明者，不在此限，民事訴訟法第255
    條第1項第3款定有明文。本件原告起訴時原訴之聲明第1項
    請求「被告應給付原告新臺幣(下同)384,179元，及自起訴
    狀繕本送達翌日起至清償日止，按週年利率5％計算之利息」
    ，嗣於民國109年10月28日言詞辯論期間就前揭聲明中變更
    聲明為「被告應給付原告257,319元，及自起訴狀繕本送達
    翌日起至清償日止，按週年利率5％計算之利息」，核原告所
    為係縮減應受判決事項聲明，原告之訴訟標的及請求之原因
    事實仍屬相同，揆諸前開說明，自為適法，合先敘明。
二、被告經合法通知，無正當理由，未於言詞辯論期日到場，核
    無民事訴訟法第386條各款所列情形，爰依原告之聲請，由
    其一造辯論而為判決。
貳、實體方面：
一、原告起訴主張：被告駕駛車牌號碼0000-00號自小客車(下稱系爭0000號自小客車)於107年10月8日上午9時許，行經臺南市永康區中正南路與洲尾街路口處，因未注意車前狀況，致追撞前方車牌號碼0000-00號自用小客車(下稱系爭0000號自小客車)後，系爭7026號自小客車再往前碰撞由訴外人戴志逞駕駛訴外人吳○○所有之車牌號碼000-0000號自小客車(下稱系爭車輛)後，系爭車輛又往前碰撞車牌號碼0000-00號自用小客車(下稱系爭0000號自小客車)，致系爭車輛受有損害(下稱系爭事故)。系爭車輛已向原告投保車體損失險，且尚在保險期間中，經被保險人吳鳳儀向原告通知辦理出險且經查證屬實，並賠付必要修復費用合計384,179元（工資：67,029元；零件：317,150元），經原告計算零件折舊後，被告須賠付金額為257,319元。故被告既因過失撞損原告承保之車輛，依保險法第53條、民法第191條之2及196條應負損害賠償之責，爰依法起訴本件訴訟。並聲明：被告應給付原告257,319元，及自起訴狀繕本送達翌日起至清償日止，按週年利率5％計算之遲延利息。
二、被告未於言詞辯論期日到庭，亦未提出書狀為任何陳述或答
    辯。
三、得心證事由：
  ㈠因故意或過失，不法侵害他人之權利者，負損害賠償責任；
    汽車、機車或其他非依軌道行駛之動力車輛，在使用中加損
    害於他人者，駕駛人應賠償因此所生之損害，民法第184條
    第1項前段、第191條之2前段分別定有明文。汽車行駛時，
    駕駛人應注意車前狀況及兩車並行之間隔，並隨時採取必要
    之安全措施，不得在道路上蛇行，或以其他危險方式駕車，
    道路交通安全規則第94條第3項前段明文規定。
  ㈡本件系爭事故發生當時情況天候晴、日間自然光線、柏油路面、乾燥、無缺陷及無障礙物且視距良好等情，而系爭0000號自小客車於臺南市永康區中正南路由西向東行駛，追撞系爭0000號自小客車，系爭0000號自小客車被推向前撞擊系爭車輛，系爭車輛再往前推撞系爭0000號自小客車肇事等情，有道路交通事故調查報告(一)、(二)、道路交通事故現場圖等件附卷可查(見卷第109至113頁)。又參酌被告於警詢時稱：伊由西往東行駛於永康區中正南路直行於中間車道，行經中正南路與洲尾街口時，因未注意前方號誌已變紅燈，不慎碰撞前方靜止未熄火之系爭0000號自小客車，致該車跟著推撞到系爭車輛，系爭車輛再推撞到系爭0000號自小客車，有被告107年10月8日下午12時12分於臺南市警察局永康分局鹽行派出所之調查筆錄在卷可稽(見卷第65頁)。核被告無不能注意之情事，竟於行經系爭事故路段未注意前方車輛已停等紅燈，未提前減速慢行，不慎追撞系爭0000號自小客車後，致系爭0000號自小客車再往前推撞系爭車輛，系爭車輛再往前推撞系爭0000號自小客車，致系爭車輛受損，故被告就系爭事故之發生有過失應堪認定。而被告肇事致系爭車輛受損，則其過失行為與系爭車輛受損結果間，復具有相當因果關係。從而，原告主張被告就系爭車輛之損害應負擔侵權行為損害賠償責任，係屬有據。
  ㈢不法毀損他人之物者，被害人得請求賠償其物因毀損所減少
    之價額；負損害賠償責任者，除法律另有規定或契約另有訂
    定外，應回復他方損害發生前之原狀；該項情形，債權人得
    請求支付回復原狀所必要之費用，以代回復原狀，民法第19
    6條、第213條第1項及第3項亦有明文規定。復按依民法第19
    6條請求賠償物被毀損所減少之價額，得以修復費用為估定
    之標準，但以必要者為限，如修理材料以新品換舊品，應予
    折舊（最高法院77年5月17日77年度第9次民事庭會議決議意
    旨參照）；亦即損害賠償之基本原則，一方面在於填補被害
    人之損害，一方面亦同時禁止被害人因而得利，則物被毀損
    時，因回復原狀得請求之必要費用，雖得以修復費用為估定
    之標準，惟修理材料以新品換舊品時，仍應予折舊。本件被
    告既因過失毀損系爭車輛之車體，則對於修復系爭車輛所需
    支出必要修理費用之損害，自應負賠償責任，然汽車之修理
    係以全新零件更換受損之零件，依前揭說明，以修理費用為
    損害賠償之依據時，應將零件折舊部分予以扣除，方屬合理
    。而依原告所提中華賓士嘉南分公司估價單，系爭車輛之工
    資費用67,029元、零件費用317,150元，合計384,179元。該
    工資費用67,029元屬維修工資無折舊問題，惟零件費用317,
    150元部分，既以新零件更換被撞之舊零件，則原告以修理
    費用作為損害賠償之依據時，其中零件部分自應將折舊部分
    予以扣除。依行政院所頒固定資產耐用年數表及固定資產折
    舊率表，非運輸業用客車之耐用年數為5年，依平均法計算
    其折舊結果（即以固定資產成本減除殘價後之餘額，按固定
    資產耐用年數表規定之耐用年數平均分攤，計算折舊額），
    每年折舊率為5分之1，並參酌營利事業所得稅查核準則第95
    條第6項規定「固定資產提列折舊採用定率遞減法者，以1年
    為計算單位，其使用期間未滿1年者，按實際使用之月數相
    當於全年之比例計算之，不滿1月者，以1月計」，上開非運
    輸業用客車自出廠日105年10月，迄本件車禍發生時即107年
    10月8日，已使用2年1月，則零件扣除折舊後之修復費用估
    定為207,028元【計算方式：1.殘價＝取得成本÷(耐用年數＋1
    )即317,150÷(5+1)≒52,858（小數點以下四捨五入）；2.折
    舊額＝(取得成本－殘價)×1/（耐用年數）×（使用年數）即(3
    17,150－52,858)×1/5×（2+1/12）≒110,122（小數點以下四
    捨五入）；3.扣除折舊後價值＝（新品取得成本－折舊額）即
    317,150－110,122＝207,028】，加計維修之工資費用67,029
    元，則系爭車輛回復原狀所必要之費用合計估定應為274,05
    7元（計算式：67,029元＋207,028元＝274,057元）。
  ㈣被保險人因保險人應負保險責任之損失發生，而對於第三人
    有損失賠償請求權者，保險人得於給付賠償金額後，代位行
    使被保險人對於第三人之請求權；但其所請求之數額，以不
    逾賠償金額為限，保險法第53條第1項定有明文。本件被告
    依法應負賠償責任，已如前述，原告就被保險人吳鳳儀所受
    損害亦已依保險契約給付，從而，原告依保險法第53條第1
    項規定，代位行使被保險人吳鳳儀對於被告之損害賠償請求
    權，洵屬有理。惟按損害賠償祇應填補被害人實際損害，保
    險人代位被害人請求損害賠償時，依保險法第53條第1項規
    定，如其損害額超過或等於保險人已給付之賠償金額，固得
    就其賠償之範圍，代位請求賠償，如其損害額小於保險人已
    給付之賠償金額，則保險人所得代位請求者，應祇以該損害
    額為限（最高法院65年台上字第2908號判例意旨參照）。本
    件被保險人吳鳳儀因被告之過失行為致系爭車輛受有損害，
    回復原狀所需修復費用扣除零件折舊後所得請求之金額為27
    4,057元，即為被保險人吳○○實際之損害，原告為保險給付
    後，得代位被保險人吳○○對被告請求損害賠償，其所得代位
    請求者，自應僅限於上開損害額之範圍內，原告請求被告給
    付257,319元，未逾上開得請求範圍，則原告請求被告賠償
    元自屬有理。
  ㈤末按給付無確定期限者，債務人於債權人得請求給付時，經
    其催告而未為給付，自受催告時起，負遲延責任；其經債權
    人起訴而送達訴狀，或依督促程序送達支付命令，或為其他
    相類之行為者，與催告有同一之效力；遲延之債務，以支付
    金錢為標的者，債權人得請求依法定利率計算之遲延利息；
    應付利息之債務，其利率未經約定，亦無法律可據者，週年
    利率為5％，民法第229條第2項、第233條第1項前段及第203
    條分別定有明文。而本件起訴狀繕本係於109年8月7日寄存
    於被告住所等情，有本院送達回證1紙在卷可憑，寄存送達
    經10日生效，是原告請求被告應併給付自起訴狀繕本送達翌
    日即自109年8月18日起至清償日止，按週年利率百分之5計
    算之遲延利息。
四、綜上所述，原告本於侵權行為損害賠償之法律關係及保險法
    第53條第1項之規定，請求被告賠償257,319元，及自109年8
    月18日起至清償日止，按週年利率5％計算之利息，為有理由
    ，應予准許。
五、本判決原告勝訴部分，係就民事訴訟法第427條第1項所定訴
    訟適用簡易程序所為被告敗訴之判決，依同法第389條第1項
    第3款之規定，應依職權宣告假執行。
六、訴訟費用負擔之依據：民事訴訟法第79條。
中　　華　　民　　國　 109　　年　　11　　月　　11　　日
                  臺灣臺南地方法院新市簡易庭
                        法  官  夏明宇
以上正本係照原本作成。
如不服本判決，應於送達後20日內，向本院提出上訴狀並表明上
訴理由，如於本判決宣示後送達前提起上訴者，應於判決送達後
20日內補提上訴理由書（須按他造當事人之人數附繕本）。
中　　華　　民　　國　　109 　年　　11　　月　　12　　日
                        書記官  徐毓羚